【裁判字號】    92,訴,2669
【裁判日期】    921223
【裁判案由】    搶奪等
【裁判全文】
臺灣高雄地方法院刑事判決                        九十二年度訴字第二六六九號
    公  訴  人  臺灣高雄地方法院檢察署檢察官
    被      告  丙○○
右被告因搶奪等案件，經檢察官提起公訴（九十二年度偵字第一八一三六號、第二０
三０一號）及移
法院檢察署九十二年度偵字第四四四０號），因被告為有罪之陳述，經告知簡式審判
意旨，並聽取當事人之意見後，本院合議庭裁定改由受命法官獨任以簡式審判程序審
理，本院判決如左：
    主  文
丙○○共同意圖為自己不法之所有，而搶奪他人之動產，累犯，處有期徒刑壹年陸月
。扣案之鑰匙壹支沒收。
    事  實
一、丙○○前於民國八十九年間八月間，因毒品危害防制條例案件，分別經判處有期
    徒刑八月、三月，應執行有期徒刑十月確定；又於九十年間，因毒品危害防制條
    例案件，經判處有期徒刑一年確定，二案接續執行，於九十一年十一月二十五日
    執行完畢。
二、丙○○因經濟狀況不佳，基於意圖為自己不法所有之概括犯意，於九十二年八月
    三十日晚上十一時三十分許，在高雄市三民區○○○路三六五號公寓前，見庚○○所有之車牌號碼ＹＲＮ二０九號輕型機車停放在上址，竟以其所有自備之鑰匙
    一支竊取之，得手後，供己使用。嗣於翌（三十一）日凌晨一時許，騎乘該機車
    行經高雄市苓雅區○○○路一一二號前，為警當場查獲，並扣得該機車及鑰匙一
    支。又為取得供搶奪所用之交通工具，復承上開竊盜犯意，於九十二年十月四日
    中午十二時許，在高雄市○○區○○路一二一巷四號前，持其向不知情之涂朝坤
    借用之客觀上可供兇器使用之Ｔ型板手一支，以破壞車頭鎖之方式，竊取己○○
    所有停放在上址之車牌號碼ＧＦ五—００三號重型機車，得手後，隨即於同日中
    午十二時四十分許，與涂朝貴共同基於意圖為自己不法所有之搶奪犯意聯絡，由
    丙○○騎乘該ＧＦ五—００三號機車，附載涂朝坤（搶奪部分，另移由臺灣高等
    法院高雄分院併案審理），途經高雄市○○區○○路與五福路口時，見乙○○行
    經該處，遂由涂朝坤下手搶奪乙○○所有之咖啡色皮包一只（內有黃金項鍊、白
    金項鍊各一條、戒指三指、鑽石戒指一只、ＧＶＣ行動電話一支、二千餘元等物
    ），得手後，二人隨即逃離現場，嗣於同日下午一時許，在高雄市○○區○○街
    大安公園內，為警查獲，並扣得前揭搶得之物品。丙○○於九十二年十月五日經
    限制住居後，復於九十二年十月二十八日上午七時許，搭乘車號Ｙ三—六二二號
    營業大客車，行經斗南收費站時，見同車乘客甲○○○離開座位，遂承前揭竊盜
    犯意，竊取甲○○○所有放在座位上皮包內之七千七百元、美金二百０七元、越
    幣一千元、柬埔寨幣六千元、金戒指一枚及金項鍊一條等物，得手後，因江林寸
    金發覺皮包遭翻動，隨即報警，並在丙○○之座位下查獲前揭在車上竊得之物品
    。丙○○於九十二年十月二十八日再經限制住居後，又於九十二年十一月七日上
    午十時許，在高雄縣鳳山市○○路與自由路口之富邦銀行門口，見戊○○所有之
    車號ＹＳＷ—四七三號輕型機車鑰匙未拔，遂以該鑰匙啟動該機車而竊取之，得
    手後，於同日中午十二時許，騎乘該機車，行經高雄市○○區○○路與正興路口
    時，與人發生車禍，丙○○因神色慌張，經警察覺有異，始查獲上情。
三、案經庚○○訴由高雄市政府警察局苓雅分局、乙○○訴由高雄市政府警察局移送
    臺灣高雄地方法院檢察署檢察官偵查起訴；甲○○○訴由內政部警政署國道公路
    警察局移送臺灣雲林地方法院檢察署檢察官移送併辦；及高雄市政府三民第二分
    局移送臺灣高雄地方法院檢察署檢察官移送併辦。
    理  由
一、右揭事實，迭據被告丙○○於警詢、偵訊及本院審訊時坦承明確，核與搶奪犯行
    之共同正犯涂朝坤於警詢及偵訊中供述情節；告訴人庚○○、乙○○、江林寸金
    指訴情節及證人己○○、戊○○證述情節相符，並有照片十四張、贓物認領保管
    收據三紙、車籍作業系統查詢認可資料、贓物認領保管單、車輛車牌失竊作業查
    獲車輛認可資料、領結正本各一紙在卷可稽，被告前揭自白核與事實相符，其犯
    行洵堪認定。
二、被告於九十二年八月三十日晚上十一時三十分許，竊取車號ＹＲＮ—二０九號輕
    型機車之行為；於九十二年十月二十八日上午七時許，竊取甲○○○財物之行為
    ；於九十二年十一月七日上午十時許，竊取車號ＹＳＷ—四七三號機車之行為，
    均係犯刑法第三百二十條第一項之竊盜既遂罪。又Ｔ型板手在客觀上足對人之生
    命、身體、安全構成威脅，具有危險性，係屬兇器，是核被告於九十二年十月四
    日中午十二時許，持Ｔ型板手一支，竊取車號ＧＦ五—００三號重型機車之行為
    ，係犯刑法第三百二十一條第一項第三款之攜帶兇器竊盜罪。另被告於九十二年
    十月四日中午十二時許，搶奪乙○○財物之行為，係犯刑法第三百二十五條第一
    項之搶奪罪。被告就該搶奪犯行，與涂朝坤間，具有犯意之聯絡及行為之分擔，
    為共同正犯。被告先後數次竊盜行為，時間緊接，犯罪構成要件相同，顯係基於
    概括犯意為之，為連續犯，應論以一罪，從一較重之刑法第三百二十一條第一項
    第三款之攜帶兇器竊盜罪處斷。又被告所犯刑法第三百二十一條第一項第三款之
    攜帶兇器竊盜罪、第三百二十五條第一項之搶奪罪二罪間，有方法結果之牽連犯
    關係，應從一重之刑法第三百二十五條第一項之搶奪罪處斷。另被告於九十二年
    十月二十八日上午七時許，竊取甲○○○財物之行為；於九十二年十一月七日上
    午十時許，竊取車號ＹＳＷ—四七三號機車之行為，雖均未據起訴，惟與前揭起
    訴判決有罪部分，有連續犯之裁判上一罪關係，依審判不可分原則，本院自應一
    併加以審理。又被告前於八十九年間八月間，因毒品危害防制條例案件，分別經
    判處有期徒刑八月、三月，應執行有期徒刑十月確定；又於九十年間，因毒品危
    害防制條例案件，經判處有期徒刑一年確定，二案接續執行，於九十一年十一月
    二十五日執行完畢等情，有臺灣高等法院被告全國前案紀錄表一份、臺灣高雄地
    方法院檢察署檢察官執行指揮書二紙在卷可稽，其受有期徒刑執行完畢後，五年
    以內再犯有期徒刑以上之本罪，為累犯，應依法加重其刑。爰審酌被告正值青壯
    之年，不思以正當方式獲取財物，貪圖私利，竊取、搶奪他人之物，侵害他人財
    產法益，惟念其犯後坦承犯行，態度良好等一切情狀，量處如主文所示之刑。扣
    案之鑰匙一支，係被告所有，供犯本案竊盜犯行所用之物，應依刑法第三十八條
    第一項第二款規定宣告沒收。另扣案之Ｔ型板手一支，係涂朝坤所有，並非被告
    所有之物，已如前述，爰不予宣告沒收，附此敘明。
三、移送併辦意旨另以：被告於九十二年十一月七日，竊取車號ＹＳＷ—四七三號機
    車得手後，於同日中午十二時許，騎乘該機車，行經高雄市○○區○○路與正興
    路口時，與某一女子發生車禍，經高雄市政府警察局三民第二分局民族派出所警
    員熊端偉據報前往現場處理，因被告神色有異，熊端偉乃要求被告出示證件，被
    告唯恐前揭竊盜犯行遭警查獲，竟趁熊端偉查核被告之身分證及該ＹＳＷ—四七
    三號機車車籍資料之際，意圖為自己不法之所有，搶奪熊端偉停放在旁而未熄火
    之車號ＸＳＧ—四三七號警用機車，熊端偉見狀，喝令被告停車，被告為防護贓
    物、脫免逮捕，明知熊端偉在後拉住該警用機車，仍當場實施強暴，加速逃逸，
    致熊端偉遭拖行十餘公尺，受有鈍器割傷、右手掌心割裂傷等傷害（未據告訴）
    ，被逃離現場後，即將該警用機車棄置在高雄市○○區○○街二十五號前，並將
    該警用機車鑰匙丟棄在高雄市三民區○○○○街三四之一號前，嗣於同日晚上七
    時五十分許，在高雄縣鳳山市○○○路與自由路口為警循線查獲，因認被告前揭
    所為，係犯刑法第三百二十九條之準強盜罪，與前揭起訴部分，有連續犯之裁判
    上一罪關係等語。惟查：（一）連續犯須連續數行為而犯同一罪名，始能成立，
    所謂犯同一罪名，依司法院大法官會議釋字第一五二號解釋，指構成犯罪要件相
    同之罪名而言。刑法第三百二十五條之搶奪罪與第三百二十九條之準強盜罪並非
    同一罪名，自不得依連續犯論擬（最高法院九十二年度臺非字第十四號、六十七
    年臺上字第二八四八號判例參照）。從而，公訴人既認被告前揭所為，係犯刑法
    第三百二十九條之準強盜罪，自不得與刑法第三百二十五條第一項之搶奪罪成立
    連續犯。（二）又被告於九十二年十一月七日騎乘竊得之車號ＹＳＷ—四七三號
    機車，與他人發生車禍，經警前往現場處理，為免遭警查獲前揭竊盜犯行，始臨
    時再行起意，欲騎乘該車號ＸＳＧ—四三七之警用機車逃離現場等情，業據被告
    於本院審理時供述屬實，足見被告前揭騎乘警用機車之行為，顯係另行起意為之
    甚明。綜前所述，被告騎乘該車號ＸＳＧ—四三七之警用機車之行為，難認與本
    案有何裁判上一罪之關係，此部分既未經起訴，應退由公訴人另為適法之處理。
據上論斷，應依刑事訴訟法第二百七十三條之一第一項、第二百九十九條第一項前段
，刑法第二十八條、第五十六條、第三百二十一條第一項第三款、第三百二十五條第
一項、第五十五條、第四十七條、第三十八條第一項第二款，判決如主文。
本案經檢察官丁○○到庭執行職務。
中      華      民      國     九十二     年    十二    月    二十三    日
                               臺灣高雄地方法院刑事第五庭
                                   法  官    蘇雅慧
右正本證明與原本無異。
如不服本判決，應於判決送達後十日內，向本院提出上訴狀。
                                   書記官    林誠桂
中      華      民      國     九十二     年    十二    月    二十三    日
附錄本判決論罪科刑法條全文：
中華民國刑法第三百二十條
意圖為自己或第三人不法之所有，而竊取他人之動產者，為竊盜罪，處五年以下有期
徒刑、拘役或五百元以下罰金。
意圖為自己或第三人不法之利益，而竊佔他人之不動產者，依前項之規定處斷。
前二項之未遂犯罰之。
中華民國刑法第三百二十一條
犯竊盜罪而有左列情形之一者，處六月以上、五年以下有期徒刑：
一  於夜間侵入住宅或有人居住之建築物、船艦或隱匿其內而犯之者。
二  毀越門扇、牆垣或其他安全設備而犯之者。
三  攜帶兇器而犯之者。
四  結夥三人以上而犯之者。
五  乘火災、水災或其他災害之際而犯之者。
六  在車站或埠頭而犯之者。
前項之未遂犯罰之。
中華民國刑法第三百二十五條
意圖為自己或第三人不法之所有，而搶奪他人之動產者，處六月以上五年以下有期徒
刑。
因而致人於死者，處無期徒刑或七年以上有期徒刑，致重傷者，處三年以上十年以下
有期徒刑。
第一項之未遂犯罰之。


司法院資訊處製作；財團法人民間司法改革基金會備份。
